【裁判字號】    90,小上,138
【裁判日期】    901225
【裁判案由】    清償消費款
【裁判全文】
臺灣高雄地方法院民事裁定  九十年小上字第一三八號
    上  訴  人  聯邦商業銀行股份有限公司
    法定代理人  黃春鐘
    訴訟代理人  吳采容
                楊逸麒
                黃麗禎
    被上訴人    甲○○
右當事人間清償消費款事件，上訴人對於民國九十年九月十二日本院高雄簡易庭九十
年度雄小字第一五六四號第一審判決提起上訴，本院裁定如左：
    主      文
上訴駁回。
第二審訴訟費用新台幣肆佰捌拾柒元由上訴人負擔。
    理      由
一、按對於小額程序之第一審判決之上訴，非以其違背法令為理由，不得為之；所謂
    判決違背法令，乃指判決不適用法規或適用不當；而有第四百六十九條所列第一
    款至第五款事由時，其判決當然為違背法令；又當事人於第二審程序不得提出新
    攻擊或防禦方法；次按上訴不合程式或已逾期間或法律上不應准許者，第二審法
    院應以裁定駁回之，民事訴訟法第四百三十六條之二十四第二項、第四百三十六
    條之三十二第二項準用第四百六十八條及第四百六十九條第一款至第五款（同條
    第六款則不在準用之列）、第四百三十六條之二十八、第四百四十四條第一項前
    段分別定有明文。是當事人提起上訴，如依民事訴訟法第四百六十八條規定，以
    小額程序之第一審判決有不適用法規或適用法規不當為理由時，其上訴狀或理由
    狀應有具體之指摘，並揭示該法規之條項或其內容，若係成文法以外之法則，應
    揭示該法則之旨趣，倘為司法院解釋或最高法院之判例，則應揭示該判解之字號
    或其內容，如以民事訴訟法第四百六十九條第一款至第五款所列情形為理由時，
    其上訴狀或理由書，應揭示合於該條款之事實。上訴狀或理由書如未依此項方法
    表明，或其所表明者，顯與上開法條規定不相合時，即難認為已對小額程序之第
    一審判決之違背法令有具體之指摘，其上訴自難認為合法。
二、本件上訴意旨略以：原審判決既認為該預借現金非被上訴人所親為，則此時自屬
    信用卡遭第三人占有，而應適用上訴人與被上訴人間簽訂之信用卡使用契約第十
    二條約定。該條約定：自動提款機預借現金之掛失免責自掛失當時起生效之。被
    上訴從未掛，自應對系爭預借現金負責，原審對本約款未置一詞，即斷言「原告
    依信用卡使用契約訴請被告給付上述消費款、利息及違約金，即屬無據」，自屬
    判決不備理由，其判決當然違背法令。末查，使用信用卡於自動提款之機預借現
    金之操作程序與一般使用提款卡提款之程序相同，即只要持用發卡銀行寄發之信
    用卡，於輸入該卡專屬之密碼後，經提款機透過網路連線主機，確認信用卡及密
    碼均真實無誤後，即得借用符合信用額度之定額現金，衡諸一般社會通念，多有
    將卡與密碼交親友代提之情形，此時透過攝影設備所攝得之相片，自非持卡人本
    人。倘依原判決見解，認只要持卡人否認即可卸責，則交易安全如何維護，原審
    對契約之解釋自有違誤云云。
三、經查，原審判決以：被上訴人堅詞否認曾借用上述款項，上訴人應負舉證之責。
    上訴人主張之上述款項，均係以自動櫃員機提領之方式預借現金使用，業據上訴
    人陳明，再據上訴人所提該自動櫃員機之監視錄影相片二紙所示，當時提領款項
    之人為一成年男子，顯非被上訴人本人，堪以認定。而信用卡之預借現金，固須
    信用卡與密碼之配合，始得使用，惟上述信用卡既係由上訴人所核發，即難認僅
    有被上訴人得以知悉該密碼及信用卡之相關資訊，而謂必係被上訴人所洩露。至
    於上述款項為預借現金使用，係以密碼方式核對人別，則與被上訴人是否已在其
    信用卡上簽名，即無關連，更與其嗣後是否報警無涉，從而，上訴人依信用卡使
    用契約訴請被上訴人給付上述消費款、利息及違約金，即屬無據，予以駁回。此
    係事實認定問題，原審判決既本於二造之主張、提出之證據，於調查辯論後，依
    自由心證為上開之認定，且該認定並無違法不當之處，亦無適用之法規顯然不合
    法律規定，或與司法院現尚有效及大法官會議之解釋，或最高法院尚有效之判例
    顯然違反者之情形，上訴人任指原判決不當，而未依前揭意旨具體說明就有如何
    不適用法規或適用不當之處，並揭示該法規之條項或其內容之事實，難認對該判
    決之如何違背法令已有具體指摘，揆諸前揭說明，上訴人之上訴為不合法，應予
    駁回。
四、末按小額訴訟之上訴程序，法院為訴訟費用之裁判時，應確定其費用額，民事訴
    訟法第四百三十六條之十九第一項、第四百三十六條之三十二第一項規定甚明。
    本件上訴裁判費為三百一十二元、送達郵費為一百七十五元，合計為四百八十七
    元，應由上訴人負擔。
據上論結，本件上訴為不合法，依民事訴訟法第四百三十六條之三十二第二項、第四
百三十六條之十九第一項、第四百四十四條第一項前段、第九十五、第七十八條，裁
定如主文。
中      華      民      國    九十      年     十二     月    二十五    日
                                    臺灣高雄地方法院民事第二庭
~B審判長法官  吳進寶
~B法      官  曾吉雄
~B法      官  陳建中
右為正本係照原本作成
本裁定不得抗告。
~B法院書記官  蔡文現


司法院資訊處製作；財團法人民間司法改革基金會備份。
